臺灣臺北地方法院民事判決　九十年度保險字第二一二號
　　原　　　告　丙○○
　　被　　　告　新光人壽保險股份有限公司
　　法定代理人　甲○○
　　訴訟代理人　乙○○
　　　　　　　　林巧琪
右當事人間請求給付保險金事件，本院判決如左：
        主      文
原告之訴及假執行之聲請均駁回。
訴訟費用由原告負擔。
        事      實
甲、原告方面：
  一、聲明：
    (一)被告應給付原告新台幣（下同）六十九萬元，及自訴狀繕本送達之日翌日起至
      清償之日止，按年息百分之五計算之利息。
    (二)原告願供擔保聲請宣告假執行。
  二、陳述：
    (一)訴外人蘇蔡枝葉於民國八十三年四月九日以原告為被保險人，向被告投保「新
      光防癌終身壽險」，保險金額為五十萬元，並於八十七年七月八日附加平安意
      外傷害保險及個人綜合保障保險，保險金額分別為二百萬元及三十萬元。嗣原
      告於八十九年七月十四日騎機車在板橋自行摔倒，撞及左眉頭，眼睛張不開，
      至板新醫院就醫時，僅就手腳受傷部分診療，隔幾天左眼瘀青，消腫後一直模
      糊，就到長庚醫院做手術，事後左眼視網膜剝離，裸視視力小於零點零一。
    (二)原告所受之傷害，符合前揭平安意外傷害保險附約條款第十條第一項及綜合保
      障保險附約條款第八條第一項之附表所列殘廢程度即「一目視力永久完全喪失
      」，被告依約應給付原告附約保險金額之百分之三十，分別為六十萬元（二百
      萬元部分之百分之三十）及九萬元（三十萬元部分之百分之三十），共計六十
      九萬元。詎料原告於九十年四月四日向被告請求理賠時，被告竟以原告無治療
      紀錄可證明「原告左眼視力小於零點零一，無法矯正係肇因於保單條款所約定
      之意外傷害事故所致」，而拒絕理賠。
    (三)依前揭平安意外傷害保險附約條款第三條及綜合保障保險附約條款第四條之規
      定，該附約所稱之意外傷害事故，係指被保險人於附約有效期間內，因遭遇外
      來突發的意外傷害事故，並以此意外傷害事故為直接且單獨原因，致其身體蒙
      受傷害，因而殘廢或死亡。原告左眼視網膜剝離，裸視視力小於零點零一，既
      係肇因於八十九年七月十四日之車禍，自屬上開附約條款所稱之意外傷害事故
      。被告拒絕理賠，爰起訴請求。
  三、證據：提出保險單、變動批註條款、診斷證明書、保險金給付申請書、被告九
      十年十月十七日函及同年八月二十三日函、平安意外傷害保險附約條款、綜合
      保障附約條款等影本，並聲請鑑定左眼視網膜剝離致裸視視力小於零點零一之
      原因。
乙、被告方面：
  一、聲明：如主文第一項所示；如受不利之判決，願供擔保聲請免為假執行。
  二、陳述：
    (一)就原告主張：訴外人蘇蔡枝葉曾以原告為被保險人，向被告附加投保平安意外
      傷害保險及個人綜合保障保險，保險金額分別為二百萬元及三十萬元等情，被
      告不爭執。
    (二)惟原告自稱：其於八十九年七月十四日因車禍致左眼視網膜剝離，左眼裸視視
      力小於零點零一等語，被告則予否認。因原告不能具體說明且不能證明系爭車
      禍事故，又不能證明該車禍事故為系爭保險契約所約定之意外傷害事故，亦不
      能證明其左眼視網膜剝離係由系爭保險契約所約定之意外傷害事故所致，更不
      能證明其自所聲稱之車禍事故發生之日起一百八十日內致左眼裸視視力小於零
      點零一，故被告依約無給付保險金之義務。
      1.依系爭平安意外傷害保險附約條款第三條第一款：「意外傷害事故：係指被
        保險人於本附約有效期間內，因遭受意外傷害事故，致其身體蒙受傷害而致
        殘廢或死亡。前款所稱意外傷害事故，指非由疾病引起之外來突發事故」、
        第十條第一項：「被保險人於本附約有效期間內遭受第三條約定的意外傷害
        事故，自意外傷害事故發生之日起一百八十日以內致成附表所列二十八項殘
        廢程度之一者，本公司給付意外殘廢保險金，其金額按該表所列給付」及系
        爭綜合保障附約條款第四條第一款：「意外傷害事故：被保險人於本附約有
        效期間內，因遭受意外傷害事故，致其身體蒙受傷害或致成殘廢、死亡時。
        前款所稱意外傷害事故，指非由疾病引起之外來突發事故」、第八條第一項
        ：「被保險人於本附約有效期間內遭受第四條約定的意外傷害事故，自意外
        傷害事故發生之日起一百八十日以內致成附表所列二十八項殘廢程度之一者
        ，本公司給付殘廢保險金，其金額按該表所列給付」等約定，被告僅於原告
        因系爭保險契約所約定之「非由疾病引起」之「外來」「突發」事故受傷害
        ，並且自意外傷害事故發生之日起一百八十日以內致成約定之殘廢程度時，
        始給付意外殘廢保險金，並非就保險契約有效期間內所發生之「所有」事故
        均負理賠之責任。故原告須就保險事故之發生，負舉證責任。
      2.按人之視網膜剝離原因甚多，非必因系爭保險契約所約定之意外傷害事故所
        致。原告雖提出診斷證明書為證，惟僅能證明其左眼視網膜剝離之事實，無
        法證明其左眼視網膜剝離確係因保險契約所約定之意外傷害事故所致。且縱
        使原告能證明曾發生系爭保險契約所約定之意外傷害事故，原告仍不能證明
        自該意外傷害事故發生之日起一百八十日內致成左眼裸視視力小於零點零一
        之情事。
  三、證據：提出平安意外傷害保險附約條款、綜合保障附約條款等影本，並聲請調
      閱原告於板新醫院、財團法人長庚紀念醫院及書田泌尿科眼科診所就醫之全部
      病歷。
丙、本院依聲請調閱原告在板新醫院、財團法人長庚紀念醫院及書田泌尿科眼科診所
    就醫全部病歷，並函請財團法人長庚紀念醫院鑑定。
        理      由
一、原告主張：訴外人蘇蔡枝葉於八十三年四月九日以原告為被保險人，向被告投保
    「新光防癌終身壽險」，並於八十七年七月八日附加平安意外傷害保險及個人綜
    合保障保險，保險金額分別為二百萬元及三十萬元等情，已據其提出與所述相符
    之保險單、變動批註條款等影本為證，被告又未爭執，原告之主張為可採信。
二、惟原告主張：其於八十九年七月十四日騎機車在板橋摔倒，撞及左眉頭，致左眼
    視網膜剝離，於長庚醫院手術後，裸視視力小於零點零一，符合前揭平安意外傷
    害保險附約條款第十條第一項及綜合保障保險附約條款第八條第一項之附表所列
    殘廢程度即「一目視力永久完全喪失」，被告依約應給付保險金之百分之三十即
    六十九萬元等語，雖據提出診斷證明書、平安意外傷害保險附約條款、綜合保障
    附約條款等影本為證，然為被告所否認。
    被告並辯稱：原告不能證明其左眼視網膜剝離係因系爭保險契約所約定之意外傷
    害事故所致，縱能證明該意外傷害事故，亦不能證明自該意外傷害事故發生之日
    起一百八十日內致左眼裸視視力小於零點零一，故被告不負給付保險金義務等語
    。
三、按原告既主張：其係因車禍之意外傷害事故，致左眼視網膜剝離，裸視視力小於
    零點零一，故依系爭保險契約向被告請求給付殘廢保險金等語，即應就其「因意
    外傷害事故致左眼殘廢」之事實負舉證責任。經查，原告主張：其左眼視網膜剝
    離，裸視視力小於零點零一等情，已據提出診斷證明書為證，固可認為真實；但
    原告主張：其左眼視網膜剝離，裸視視力小於零點零一係肇因於八十九年七月十
    四日之車禍意外等語，是否可採？
    (一)原告未能舉證證明其於八十九年七月十四日因車禍意外致左眼受傷：
      1.卷附板新醫院所開立之診斷證明書雖有：應診日期八十九年七月十四日左眼
        眶瘀青之記載，但卷附板新醫院當日病歷關於左眼部分之記載，另註明「補
        」字，且依卷附板新醫院於本院函詢時覆函：「病患丙○○於八十九年七月
        十四日因意外外傷來本院外科就診，本院當時只針對其手、腳外傷部分做處
        理，其後因手、腳外傷換藥於本院共治療八次，至於左眼眶瘀青部分因本院
        無眼科，當時並無對眼睛部分做處理及記載，病患於八十九年十一月三日至
        本院開立診斷證明書，外科看診醫師憑記憶才在病歷上補記載」等語，可知
        板新醫院之病歷表及診斷證明書上關於「左眼眶瘀青」之記載，並非基於八
        十九年七月十四日原告就診時之受傷情形所為，而係相隔三個半月後由外科
        看診醫師「憑記憶」所載，該記載之真實性顯堪疑慮，自難據以採信原告於
        八十九年七月十四日確受有「左眼眶瘀青」之傷害。
      2.另卷附財團法人長庚紀念醫院所開立之二紙診斷證明書僅載有：原告於八十
        九年九月二十四日入院，翌日接受左眼玻璃體切除術、雷射治療及氣體灌注
        ，同年月二十八日出院後，同年十月二十九日再入院，翌日接受左眼玻璃體
        切除術、雷射治療及氣體灌注，同年十一月二日出院，另於同年十一月二十
        七日門診接受氣體灌注手術，以及原告左眼病況與糖尿病視網膜病變無關等
        情，尚難據以認原告係因於八十九年七月十四日車禍受傷，而於同年九月二
        十四日以後接受該等手術。
    (二)原告之左眼於八十九年九月二十五日在財團法人長庚紀念醫院接受玻璃體切除
      等手術前之視力已小於零點零一：
      1.依卷附書田泌尿科眼科診所病歷之記載，原告於八十九年六月二十九日在該
        診所就診時，已有視網膜病變情形。
      2.經本院將原告之於板新醫院、財團法人長庚紀念醫院及書田泌尿科眼科診所
        之病歷送請財團法人長庚紀念醫院鑑定，該院以九十一年五月二十一日九一
        長庚院法字第０九二五號函略謂：
        (1)原告視力小於零點零一之主要原因為視網膜剝離。
        (2)原告於八十九年九月二十五日在財團法人長庚紀念醫院接受手術之主要原
          因為視網膜剝離，術前於八十九年九月十五日之視力小於零點零一。
        (3)原告於八十九年九月十五日至財團法人長庚紀念醫院初診，主訴二至三個
          月前在外院檢查有左眼視網膜剝離及十年前左眼曾因視網膜剝離進行手術
          ，當時原告已無眼外傷之徵象（如眼眶瘀血腫），只見其左眼眼底有視網
          膜剝離情形，
        (4)依外院八十九年六月二十六日門診資料，當時原告視力為零點零一以下。
      3.從而可知，原告於八十九年九月二十五日在財團法人長庚紀念醫院接受手術
        前之視力已小於零點零一，且最晚於八十九年六月二十六日在書田泌尿科眼
        科診所門診時，其視力已小於零點零一。則縱使原告確曾於八十九年七月十
        四日因車禍意外受傷，其視力已小於零點零一之結果亦與該車禍無關。
      4.況且，原告視力小於零點零一之主要原因既為視網膜剝離，參酌原告於八十
        九年九月十五日至財團法人長庚紀念醫院初診時，主訴十年前左眼曾因視網
        膜剝離進行手術等情，則原告之視網膜剝離病史亦始自所稱車禍發生前十年
        。故原告主張：其因於八十九年七月十四日車禍意外，致左眼視網膜剝離，
        裸視視力小於零點零一等語，益難採信。
四、原告既未能舉證證明其左眼視網膜剝離致裸視視力小於零點零一係因系爭保險契
    約所約定之「意外傷害事故」所致，則其依系爭保險契約中關於意外傷害事故致
    殘廢之約定，請求被告給付殘廢保險金六十九萬及其遲延利息，為無理由，應予
    駁回。原告之訴既經駁回，其假執行之聲請亦失所附麗，應一併駁回。
五、本件事證已臻明確，兩造其餘攻擊防禦方法及舉證與判決結果不生影響，爰不一
    一論述，附此敘明。
六、據上論結，原告之訴為無理由，依民事訴訟法第七十八條，判決如主文。
中　　　華　　　民　　　國　　九十一　　年　　　七　　　月　　　三　　　日
　　　　　　　　　　　　　　　　　　　　　民事第二庭　法官  林玲玉
右為正本係照原本作成
如對本判決上訴，須於判決送達後廿日內向本院提出上訴狀
中　　　華　　　民　　　國　　九十一　　年　　　七　　　月　　　三　　　日
　　　　　　　　　　　　　　　　　　　　　　　　法院書記官　黃慧怡
